臺灣士林地方法院刑事判決
111年度訴字第335號
公  訴  人  臺灣士林地方檢察署檢察官
被      告  李朝揚




上列被告因詐欺案件，經檢察官提起公訴（111年度偵字第8056
號），暨併案審理（111年度偵字第13608號、第14772號），本
院判決如下：
    主  文
李朝揚犯如附表各編號主文欄所示之罪，各處如附表各編號主文
欄所示之刑及為沒收之宣告，有期徒刑部分應執行有期徒刑陸月
，如易科罰金，以新臺幣壹仟元折算壹日。
    犯罪事實
一、李朝揚見附表所示被害人在臉書上表示收購商品之訊息，竟
    意意圖為自己不法之所有，使用臉書帳號c000000000000oo.
    com.tw，於附表所示時間，在臉書上以序號IMEZ0000000000
    00000號之VIVO牌行動電話作為工具及附表所示方式，表示
    同意出售商品而詐騙附表所示之被害人，使附表所示之被害
    人陷於錯誤，而分別匯款至李朝揚申辦之街口支付帳號0000
    00000號帳戶及其指示之中國信託銀行00000000000號帳戶(
    下稱本案帳戶)內。嗣附表所示之被害人，遲未收貨，聯繫
    李朝揚退款無著，始發覺遭詐騙而報警處理，而知悉上情。
    嗣於民國111年3月21日上午8時許，為警持本院法官核發之
    搜索票，在新北市○○區○○○路000巷00號9樓之1搜索，扣得上
    開李朝揚所有序號IMEZ000000000000000號之VIVO牌行動電
    話1支（含SIM ）。
二、案經桃園市政府警察局刑事警察大隊報告臺灣士林地方檢察
    署檢察官偵查起訴。
    理  由
一、查本件判決認定事實所引用之下列卷內供述及非供述證據（
    包含人證與文書證據、物證等證據），檢察官及被告於審理
    中均同意有證據能力，且經本院審酌該等證據資料製作時之
    情況，並無違法不當及證明力明顯過低之瑕疵，堪認作為證
    據應屬適當，依刑事訴訟法第158條之4反面解釋及第159條
    至第159條之5規定，均認有證據能力。
二、上開犯罪事實，業據被告李朝揚於警詢、檢察官偵查及本院
    審理中坦承不諱，核與證人即被害人張鴻欽、魏伯甫、郭美
    惠、劉沛儒、唐灝竣、余陳璽、蔡俊傑、陳璋慶、李堃瑋、
    戴文煊、及證人張育慈於警訊中指訴之情節相符（參見第80
    56號偵查卷第235頁至第236頁、第221頁至第222頁、第231
    頁至第233頁、第213頁至第214頁、第119頁至第123頁、第1
    33頁至第134頁、第139頁至第140頁、第185頁至第186頁、
    第201頁至第202頁、第207頁至第208頁、第237頁），並有
    臺灣士林地方法院搜索票、桃園市政府警察局刑事警察大隊
    搜索、扣押筆錄、扣押物品目錄表、扣押物品收據、扣押物
    品清單、扣押物品照片各1份（參見第8056號偵查卷第29頁
    至第37頁、第89頁至第92頁）、被告之街口支付帳號000000
    000號帳戶110年12月至111年2月22日帳戶交易紀錄1份（參
    見第8056號偵查卷第44頁至第71頁）、臉書資料查詢、門號
    0000000000號、0000000000號通聯調閱查詢單各1份（參見
    第8056號偵查卷第73頁至第81頁）、告訴人唐灝竣提供之對
    話紀錄擷圖1份、網路銀行交易紀錄擷圖2張（參見第8056號
    偵查卷第21頁至第27頁、第124頁至第131頁）、告訴人余陳
    璽之帳戶資料1紙、匯款明細擷圖3張（參見第8056號偵查卷
    第135頁至第138頁）、告訴人蔡俊傑與被告李朝陽簽立之借
    據1份（參見第8056號偵查卷第143頁至第147頁、111審訴48
    9卷第67頁至第69頁）、告訴人蔡俊傑提供之轉帳擷圖15張
    、對話紀錄擷圖1份（參見第8056號偵查卷第149頁至第184
    頁）、告訴人陳璋慶提供之匯款明細擷圖1紙、對話紀錄擷
    圖1份（參見第8056號偵查卷第187頁至第199頁）、告訴人
    李堃偉提供之對話紀錄擷圖、李朝揚臉書頁面資訊、匯款明
    細擷圖1份（參見第8056號偵查卷第203頁至第205頁）、被
    害人戴文煊提供之對話紀錄擷圖1份（參見第8056號偵查卷
    第209頁至第211頁）、告訴人劉沛儒提供之活存明細擷圖1
    紙、對話紀錄擷圖、被告臉書頁面資訊各1份（參見第8056
    號偵查卷第219頁）、告訴人魏伯甫提供之對話紀錄擷圖1份
    、存摺內頁交易紀錄翻拍照片1張（參見第8056號偵查卷第2
    23頁至第230頁）、告訴人張鴻欽提供之對話紀錄擷圖、匯
    款紀錄擷圖各1份（參見第8056號偵查卷第239頁至第268頁
    ）附卷可憑。應堪認定。
三、又本件公訴人並未提出被告利用廣播電視、電子通訊、網際
    網路或其他媒體等傳播工具對公眾散布詐欺取財訊息之積極
    證據，而被告亦辯稱：「我沒有用臉書帳號c000000000000o
    o.com.tw在臉書上的一個大眾的社團內刊登販賣公仔的訊息
    ，我是看到被害人們PO一個圖片說要收該樣式的公仔，我才
    私訊他們，私訊之後，我並沒有公仔，所以我騙取他們的價
    金。」等語（參見本院卷第61頁），且證人即被害人張鴻欽
    於本院準備程序中指稱：「被告有在400多人的群組刊載公
    仔照片，並在公眾頻道對我說：『運氣不錯，這價值多少，
    有要收嗎』（庭呈訊息擷圖），因為群組內都是不具名ID，
    我的ID是『北屯認真看海』、被告ID是『697yang』，後面變成
    我們要交易，我才跟被告說不要在群組把人家訊息洗掉，所
    以後來轉成私人訊息，我今日有庭呈我與被告的LINE的群組
    對話紀錄。」及提出其與被告在LINE群組之對話紀錄為憑（
    參見本院卷第61頁、第71至76頁），又告訴人蔡俊傑於本院
    準備程序中指稱：「我先在臉書一個有幾千、幾萬人社團刊
    登我要購買公仔的訊息，被告會留言標記我說私訊，我跟被
    告再談被告出售公仔事宜。」等語（參見本院卷第62頁）、
    告訴人陳璋慶於本院審理中指稱：「我的過程是在FB社團，
    當時我有公開徵求我要買某樣商品，被告私訊我說他有這個
    東西可以賣給我，願意在基隆市進行面交，在面交前一刻，
    被告突然私訊我說他臨時有事情，無法出席，能否改以郵寄
    ，請我先匯款給他，從此刻開始，我沒有再收到東西，被告
    人也不見了，被告目前也沒有退款給我。」、告訴人劉沛儒
    於本院審理中指稱：「我在臉書社團刊登我要買公仔的訊息
    ，被告留言說他有公仔可以賣，我就主動跟被告聯繫，跟被
    告確認好要買的款式，並且跟他要帳號，我就匯2300元至被
    告指定之帳戶，後來被告就沒有把公仔寄出，所以我就提告
    ，被告也沒有退款給我。」、告訴人唐灝竣於本院審理中指
    稱：「我在網路上一番賞社團裡面，我PO一個文說我要購買
    一個公仔，後來被告就私訊我說他有公仔，我有匯款2500元
    給被告，被告並未交付公仔，也沒有退款給我。」等語（均
    參見本院卷第109至第110頁），再依證人即告訴人魏伯甫、
    郭美惠、劉沛儒、唐灝竣、余陳璽、蔡俊傑、陳璋慶、李堃
    瑋、戴文煊等人於上開警詢分別指稱：其等有的係本身在公
    仔社團刊登要收購公仔之訊息，而為被告在臉書私訊聯絡購
    買事宜，或為被告私訊詐欺犯行等情（參見第8056號偵查卷
    第221頁、第231頁、第213頁、第120頁、第133頁、第139頁
    、第185頁、第201頁、第207頁、本院卷第61頁）及其等所
    提上開對話對話紀錄擷圖及網頁資料所示，尚難認被告有何
    利用廣播電視、電子通訊、網際網路或其他媒體等傳播工具
    犯罪，對公眾散布詐欺訊息，而應認被告僅係針對特定之上
    開告訴人發送詐欺訊息甚明。綜上所述，本案事證明確，被
    告上開犯行，堪可認定，應依法論罪科刑。
四、論罪科刑部分：
  ㈠按刑法第339條之4加重詐欺罪，關於第1項第3款「以廣播電
    視、電子通訊、網際網路或其他媒體等傳播工具，對公眾散
    布而犯之。」之加重事由，其立法理由已敘明：「考量現今
    以電信、網路等傳播方式，同時或長期對社會不特定多數之
    公眾發送訊息施以詐術，往往造成廣大民眾受騙，此一不特
    定、多數性詐欺行為類型，其侵害社會程度及影響層面均較
    普通詐欺行為嚴重，有加重處罰之必要，爰定為第3款之加
    重處罰事由。」是刑法第339條之4第1項第3款之加重詐欺罪
    ，須以對不特定多數之公眾散布詐欺訊息為要件。行為人雖
    利用廣播電視、電子通訊、網際網路或其他媒體等傳播工具
    犯罪，倘未向公眾散布詐欺訊息，而係針對特定個人發送詐
    欺訊息，僅屬普通詐欺罪範疇。行為人若係基於詐欺不特定
    民眾之犯意，利用網際網路等傳播工具，刊登虛偽不實之廣
    告，以招徠民眾，遂行詐騙。縱行為人尚須對受廣告引誘而
    來之被害人，續行施用詐術，始能使之交付財物，仍係直接
    以網際網路等傳播工具向公眾散布詐欺訊息，無礙成立加重
    詐欺罪。（最高法院107年度台上字第907號刑事判決意旨可
    資參照），則本件被告固利用網際網路為工具，對上開告訴
    人等為詐欺犯行，惟其僅係針對該特定之告訴人發送詐欺訊
    息，是被告李朝揚於附表所示10次所為，均係犯刑法第339
    條第1項之詐欺取財罪，起訴書認被告均涉犯刑法第339條之
    4第1項第3款之以網際網路對公眾散布而犯詐欺取財罪，揆
    諸上開說明，尚有未合，惟其基本社會事實同一，本院自得
    變更起訴法條如上。又被告上開10次所為，犯意個別，應分
    論併罰。另併案之臺灣士林地方檢察署（111年度偵字第136
    08號、第14772號）關於告訴人魏伯甫、李堃瑋部分，因與
    本件起訴之部分事實屬同一事實，自為起訴效力所及，本院
    自得併為審理，附此敘明。
  ㈡爰審酌被告不思循正當途徑賺取財物，竟恣意利用網路為工
    具，向被害人等詐取財物，使其等無端蒙受損害，破壞正常
    交易秩序，所為實有不當，惟念及被告犯後坦承犯行，並已
    賠償上述部分被害人之損害，態度尚佳，考量其犯罪動機、
    目的、手段、所生危害、素行，兼衡被告自陳其為高中肄業
    ，離婚，兩個小孩，一個3 歲、一個2 歲，目前從事外送員
    ，月入約3、4萬元等一切情狀，分別量處如主文所示之刑，
    並諭知易科罰金之折算標準，且就有期徒刑部分定其應執行
    之刑，並諭知易科罰金之折算標準，以資警惕。
五、沒收部分：
    按供犯罪所用、犯罪預備之物或犯罪所生之物，屬於犯罪行
    為人者，得沒收之。又按犯罪所得，屬於犯罪行為人者，沒
    收之。但有特別規定者，依其規定。前二項之沒收，於全部
    或一部不能沒收或不宜執行沒收時，追徵其價額。犯罪所得
    已實際合法發還被害人者，不予宣告沒收或追徵。刑法刑法
    第38條第2項前段、第38條之1第1項、第3項、第5項分別定
    有明文。扣案為被告所有之序號IMEZ000000000000000號之V
    IVO牌行動電話1支為被告所有實施本案詐欺取財犯行所用之
    物，業據被告於警詢中供承不諱（參見第8056號偵查卷第14
    頁），乃依法宣告沒收之；又被告實施本案詐欺取財犯行，
    所詐得之如附表所示犯罪所得，業據其於本院審理中供承明
    確，其中告訴人魏伯甫部分被告已實際合法發還3,185元、
    告訴人張鴻欽部分被告已實際合法發還1,100元，有匯款回
    執及本院公務電話紀錄在卷（參見本院卷第118頁、笫123頁
    、第125頁）可憑，依上所述，不予宣告沒收或追徵，其他
    犯罪所得部分 雖未扣押在案，惟應依上開規定宣告沒收，
    並依同條第3項規定諭知於全部或一部不能沒收或不宜執行
    沒收時，追徵其價額。
據上論斷，應依刑事訴訟法第299條第1項前段、第300條，刑法
第339條第1項、第41條第1項前段、第51條第5款、第38條第2項
前段、第38條之1第1項、第3項，刑法施行法第1條之1第1項，判
決如主文。
本案經檢察官王乙軒提起公訴，檢察官余秉甄到庭執行職務。
中　　華　　民　　國　111 　　年　　9 　　月　　30　　日
                  刑事第六庭審判長法  官  雷雯華
                                  法  官  李建忠
                                  法  官  李欣潔
以上正本證明與原本無異。
如不服本判決應於收受送達後20日內向本院提出上訴書狀，並應
敘述具體理由。其未敘述上訴理由者，應於上訴期間屆滿後20日
內向本院補提理由書( 均須按他造當事人之人數附繕本) 「切勿
逕送上級法院」。因疫情而遲誤不變期間，得向法院聲請回復原
狀。
                                  書記官  蔡宜君
中　　華　　民　　國　　111 　年　　10　　月　　5 　　日
附錄本案論罪科刑法條全文：
刑法第339條
意圖為自己或第三人不法之所有，以詐術使人將本人或第三人之
物交付者，處5年以下有期徒刑、拘役或科或併科50萬元以下罰
金。
以前項方法得財產上不法之利益或使第三人得之者，亦同。
前二項之未遂犯罰之。

附表：
編號 告訴人/被害人 詐騙時間/方式 匯款時間 匯款金額/新臺幣 匯款帳戶   主  文  1 張鴻欽 110年12月13日，利用通訊軟體聯繫，為假交易真詐財 110年12月13日13時05分 110年12月13日17時42分 110年12月14日10時10分 110年12月15日11時17分 2,060元 2,500元 5,500元 2,000元  上開街口支付帳戶 李朝揚犯詐欺取財罪，處有期徒刑參月，如易科罰金，以新臺幣壹仟元折算壹日。扣案之序號IMEZ000000000000000號之VIVO牌行動電話壹支（含SIM ）沒收。未扣案之犯罪所得新臺幣壹萬零玖佰陸拾元沒收，於全部或一部不能沒收或不宜執行沒收時，追徵其價額。 2 魏伯甫 111年1月16日，利用通訊軟體聯繫，為假交易真詐財 111年1月16日23時26分 110年1月19日20時15分 1,260元 1,860元 上開街口支付帳戶 李朝揚犯詐欺取財罪，處有期徒刑貳月，如易科罰金，以新臺幣壹仟元折算壹日。扣案之序號IMEZ000000000000000號之VIVO牌行動電話壹支（含SIM ）沒收。 3 郭美惠 111年1月20日，利用通訊軟體聯繫，為假交易真詐財 111年1月20日21時17分 111年1月21日0時36分 1,060元 2,500元 上開街口支付帳戶 李朝揚犯詐欺取財罪，處有期徒刑貳月，如易科罰金，以新臺幣壹仟元折算壹日。扣案之序號IMEZ000000000000000號之VIVO牌行動電話壹支（含SIM ）沒收。未扣案之犯罪所得新臺幣參仟伍佰陸拾元沒收，於全部或一部不能沒收或不宜執行沒收時，追徵其價額。 4 劉沛儒 111年1月14日，利用通訊軟體聯繫，為假交易真詐財 111年1月14日22時58分 2,300元 上開街口支付帳戶 李朝揚犯詐欺取財罪，處有期徒刑貳月，如易科罰金，以新臺幣壹仟元折算壹日。扣案之序號IMEZ000000000000000號之VIVO牌行動電話壹支（含SIM ）沒收。未扣案之犯罪所得新臺幣貳仟參佰元沒收，於全部或一部不能沒收或不宜執行沒收時，追徵其價額。 5 唐灝竣 111年1月18日，利用通訊軟體聯繫，為假交易真詐財 111年1月20日8時50分 2,500元 上開街口支付帳戶 李朝揚犯詐欺取財罪，處有期徒刑貳月，如易科罰金，以新臺幣壹仟元折算壹日。扣案之序號IMEZ000000000000000號之VIVO牌行動電話壹支（含SIM ）沒收。未扣案之犯罪所得新臺幣貳仟伍佰元沒收，於全部或一部不能沒收或不宜執行沒收時，追徵其價額。 6 余陳璽 111年1月20日，利用通訊軟體聯繫，為假交易真詐財 111年1月20日20時20分    111年1月21日6時30分 111年1月21日8時30分 2,350元     1,250元 500元 中國信託銀行00000000000號帳戶   上開街口支付帳戶 李朝揚犯詐欺取財罪，處有期徒刑參月，如易科罰金，以新臺幣壹仟元折算壹日。扣案之序號IMEZ000000000000000號之VIVO牌行動電話壹支（含SIM ）沒收。未扣案之犯罪所得新臺幣肆仟壹佰元沒收，於全部或一部不能沒收或不宜執行沒收時，追徵其價額。 7 蔡俊傑 111年1月11日，利用通訊軟體聯繫，為假交易真詐財 111年1月12日21時08分 111年1月12日22時40分 111年1月13日4時24分 111年1月13日9時32分 111年1月13日10時19分 111年1月13日21時52分 111年1月14日08時59分 111年1月14日16時58分 111年1月14日17時57分 111年1月14日18時59分 111年1月15日0時23分 111年1月15日01時27分 111年1月15日12時02分 111年1月15日12時37分 111年1月15日15時36分 2,400元 3,500元 6,066元 3,400元 6,500元 7,500元 3,300元 5,800元 3,258元 3,003元 2,099元 4,288元 2,312元 1,658元 1,760元  （公訴人於準備程序中已更正如上） 上開街口支付帳戶 李朝揚犯詐欺取財罪，處有期徒刑肆月，如易科罰金，以新臺幣壹仟元折算壹日。扣案之序號IMEZ000000000000000號之VIVO牌行動電話壹支（含SIM ）沒收。未扣案之犯罪所得新臺幣伍萬陸仟捌佰肆拾肆元沒收，於全部或一部不能沒收或不宜執行沒收時，追徵其價額。 8 陳璋慶 111年1月14日，利用通訊軟體聯繫，為假交易真詐財 111年1月15日16時11分 2,500元 上開街口支付帳戶 李朝揚犯詐欺取財罪，處有期徒刑貳月，如易科罰金，以新臺幣壹仟元折算壹日。扣案之序號IMEZ000000000000000號之VIVO牌行動電話壹支（含SIM ）沒收。未扣案之犯罪所得新臺幣貳仟伍佰元沒收，於全部或一部不能沒收或不宜執行沒收時，追徵其價額。 9 李堃瑋 111年1月17日，利用通訊軟體聯繫，為假交易真詐財 111年1月17日9時19分 2,560元 上開街口支付帳戶 李朝揚犯詐欺取財罪，處有期徒刑貳月，如易科罰金，以新臺幣壹仟元折算壹日。扣案之序號IMEZ000000000000000號之VIVO牌行動電話壹支（含SIM ）沒收。未扣案之犯罪所得新臺幣貳仟伍佰陸拾元沒收，於全部或一部不能沒收或不宜執行沒收時，追徵其價額。 10 戴文煊 111年1月17日，利用通訊軟體聯繫，為假交易真詐財 111年1月17日16時48分 111年1月17日18時37分 1,800元 435元 上開街口支付帳戶 李朝揚犯詐欺取財罪，處有期徒刑貳月，如易科罰金，以新臺幣壹仟元折算壹日。扣案之序號IMEZ000000000000000號之VIVO牌行動電話壹支（含SIM ）沒收。未扣案之犯罪所得新臺幣貳仟貳佰參拾伍元沒收，於全部或一部不能沒收或不宜執行沒收時，追徵其價額。